臺灣臺中地方法院民事判決　九十年度婚字第一二七六號
　　原　　　告　甲○○
右當事人間請求離婚事件，本院判決如左：
    主      文
准原告與被告離婚。
訴訟費用由被告負擔。
    事      實
甲、原告方面：
  壹、聲明：
    一、先位之訴：如主文所示。
    二、備位之訴：被告應與原告同居。
  貳、陳述：
    一、先位之訴：
    （一）兩造於民國八十七年十一月十日在鈞院公證處舉行公證結婚，婚後兩造並
          未至戶政機關辦理結婚登記，八十八年四、五月間被告因在外積欠大量債
          務，高達新台幣（下同）二、三千萬元，恐債權人索債即匿逃在外，雖偶
          以電話與原告連絡，惟其即未再歸家，八十八年五月下旬原告與被告即失
          去連絡，經多次向被告父母及弟弟查詢後，始知被告已於八十八年五月三
          十日因涉嫌詐欺案件潛逃出境，被告因案匿逃出境迄今已二年餘，行蹤不
          明，目前仍在通緝中，足見被告拒與原告履行同居生活，且無不能同居之
          正當理由，其主觀上即無返國投案及履行同居之意欲，且有與原告離婚之
          意願，顯係惡意遺棄原告在繼續狀態中，原告依民法第一千零五十二條第
          一項第五款規定，自得請求離婚。
    （二）被告自八十八年五月三十日匿逃出境迄今已二年餘，音訊全無，足見原告
          在被告心中全無份量，維繫兩造婚姻之摯愛基礎已喪失，且被告目前又行
          蹤不明，已絕無破鏡重圓，再偕白首之望，任何人處此境況亦必喪失再維
          婚姻之意欲，若仍強求維持兩造婚姻之名，誠與婚姻本質相悖，兩造斷無
          可能再回復維持婚姻共同生活，原告亦得依民法第一千零五十二條第二項
          ，請求離婚。
    二、備位之訴：
        倘原告先位之訴無理由，則因被告顯然違背同居義務，有違民法第一千零零
        一條之規定，依先位之訴無理由為備位之訴之停止條件，爰請依備位之訴請
        求聲明為如主文第一項所示之裁判。
  參、證據：提出戶籍謄本二件、結婚公證書影本一份、臺灣臺中地方法院檢察署八
            十八年度偵字第一八二二四號起訴書影本一件、內政部警政署入出境管
            理局函文影本一件、臺灣臺中地方法院檢察署函文影本一件，並聲請訊
            問證人洪翠妙。
乙、被告方面：
    被告未於言詞辯論期日到場，亦未提出任何書狀，作何聲明或陳述。
丙、本院依職權調閱本院八十九年度易字第七六一號詐欺罪刑事案卷及臺灣高等法院
    被告全國前案紀錄表，並向內政部警政署入出境管理局函查被告之入出境資料。
    理      由
一、被告經合法通知，未於言詞辯論期日到場，核無民事訴訟法第三百八十六條各款
    所列情形，爰依原告之聲請，由其一造辯論而為判決。
二、原告主張兩造於八十七年十一月十日結婚，婚姻關係現仍存續中之事實，業據其
    提出戶籍謄本二件、結婚公證書影本一份為證，堪信為真實。
三、原告復主張被告婚後在外積欠高達二、三千萬元之債務，已於八十八年五月三十
    日出境避債，復涉嫌詐欺案件，經檢察官提起公訴後，迄今仍行蹤不明，尚在通
    緝中等事實，業據其提出臺灣臺中地方法院檢察署八十八年度偵字第一八二二四
    號起訴書影本一件、內政部警政署入出境管理局函文影本一件、臺灣臺中地方法
    院檢察署函文影本一件為證，並據證人洪翠妙即被告之母親到庭證稱：「被告八
    十八年五月出國就沒回來，出國是因為躲避債主之討債，債務約有二、三千萬元
    ，他在國外的居住地點不定，他只會打電話與我聯絡，我不知道他住何處。被告
    九十年十二月有打電話給我，但也沒有說他人在何處」等語屬實，而被告目前仍
    在通緝中，亦經本院調閱本院八十九年度易字第七六一號詐欺罪刑事案卷查明屬
    實，並有本院通緝書影本一紙在卷可稽，且經本院依職權向內政部警政署入出境
    管理局函查被告之入出境紀錄表，其上載明被告自八十八年五月三十日出境後，
    即未再入境情事，亦有內政部警政署入出境管理局函所附被告入出境資料在卷可
    憑，被告復又未到庭爭執，自堪信原告之主張為真實。
四、按民法親屬編修正前，第一千零五十二條就裁判離婚原因，原採列舉主義；於七
    十四年六月三日修正公布時，在同條增列第二項規定：「有前項以外之重大事由
    ，難以維持婚姻者，夫妻之一方，得請求離婚」。其立法本旨，乃以同條第一項
    各款列舉之離婚原因，過於嚴格；故增列第二項，即夫妻一方之事由，雖不備同
    條第一項所列各款之要件，祇須按其事由之情節，在客觀上，確屬難以維持婚姻
    生活者，亦在得請求裁判離婚之列。此項規定係為因應實際需要所增設，倘認婚
    姻已生破綻而無回復之希望，則應許其裁判離婚；而婚姻是否已生破綻而無回復
    之希望須依客觀的標準，即難以維持婚姻之事實，是否已達於倘處於同一境況，
    任何人均將喪失維持婚姻意欲之程度以決之。但其事由應由夫妻之一方負責者，
    僅他方得為請求。本件被告婚後在外積欠高達二、三千萬元之債務，已於八十八
    年五月三十日出境避債，復涉嫌詐欺案件，經檢察官提起公訴後，迄今仍行蹤不
    明，尚在通緝中等情，已如前述，則以被告目前狀況，確已造成原告精神上難以
    忍受之痛苦，而危及婚姻關係之維繫，是由被告行為已嚴重破壞夫妻間之共同生
    活，情事自屬重大且其影響仍在繼續中，兩造間之婚姻已生破綻而無回復之希望
    ，且任何人處於同一情況下，亦均不願繼續維持婚姻生活，堪信本件兩造間確有
    難以維持婚姻之重大事由存在，而難以繼續彼此之共同婚姻生活無疑，而就該項
    離婚事由觀之，被告顯係應負責任之一方，有可歸責之事由。從而，原告依民法
    第一千零五十二條第二項請求判決離婚，洵屬正當，應予准許。又離婚之訴為形
    成之訴，訴訟標的依通說為形成權即離婚事由之存否，於同一當事人主張多項離
    婚原因時，如法院認其中一項為有理由，對於當事人之其他主張即無須審酌。本
    件原主張離婚之原因雖有民法第一千零五十二條第一項第五款惡意遺棄在繼續狀
    態中及同條第二項其他重大事由，惟本院既已依民法第一千零五十二條第二項規
    定准予兩造離婚，則對於原告之其他主張，自無審究之必要，附此敘明。
五、按預備訴之合併，係以先位之訴無理由，為備位之訴之停止條件。易言之，原告
    先位之訴無理由，始就備位之訴加以審判。即先位之訴有理由，為備位之訴之解
    除條件。是本件原告先位之訴既經准許，自無庸就備位請求加以審判，併此敘明
    。
六、據上論結，本件原告之訴為有理由，依民事訴訟法第三百八十五條第一項前段、
    第七十八條，判決如主文。
中　　　華　　　民　　　國　　九十一　　年　　　五　　　月　二十九　　日
                              臺灣臺中地方法院家事法庭
~B法　　　官　楊國精
右為正本係照原本作成
如對本判決上訴，須於判決送達後二十日內，向本院提出上訴狀，同時表明上訴理由
。
中　　　華　　　民　　　國　　九十一　　年　　　五　　　月　二十九　　日
~B法院書記官　張純華
